ACORDAO-COMPLETO-2516869

ACÓRDÃO 1340/2022 ATA 8/2022 - SEGUNDA CÂMARA

VISTOS, relatados e discutidos estes embargos de declaração opostos pelo responsável Manoel Valdeci Machado Elias contra o Acórdão 12342/2021-TCU-Segunda Câmara, de natureza condenatória;
ACORDAM os Ministros do Tribunal de Contas da União, reunidos em Sessão da Segunda Câmara, com fundamento nas razões expostas pelo relator e nos arts. 32, inciso II, e 34 da Lei 8.443/1992 c/c o art. 287 do Regimento Interno, em:
9.1. conhecer dos presentes embargos de declaração e, no mérito, rejeitá-los, ante a ausência de contradição, omissão e obscuridade no acórdão embargado;
9.2. dar ciência deste acórdão ao embargante.

Embargos de declaração opostos contra o Acórdão 12.342/2021-TCU-2ª Câmara, de natureza condenatória.

Segunda Câmara

Serviço de Apoio às Micro e Pequenas Empresas do Distrito Federal (Sebrae-DF).

3. Interessados/Responsáveis/Recorrentes:
3.1. Responsáveis: Federação das Associações Comerciais e Industriais do Distrito Federal - FACI-DF (38.050.233/0001-71); Jair José da Silveira Júnior (XXX.189.701-XX); Jose Sobrinho Barros (XXX.254.841-XX); Manoel Valdeci Machado Elias (XXX.653.381-XX).
3.2. Recorrente: Manoel Valdeci Machado Elias (XXX.653.381-XX).

13.1. Ministros presentes: Bruno Dantas (Presidente), Augusto Nardes (Relator), Aroldo Cedraz e Antonio Anastasia.
13.2. Ministros-Substitutos presentes: Marcos Bemquerer Costa e André Luís de Carvalho.

AUGUSTO NARDES

Ministro João Augusto Ribeiro Nardes.

Cuidam os autos de Tomada de Contas Especial (TCE) instaurada pelo Serviço de Apoio às Micro e Pequenas Empresas do Distrito Federal (Sebrae-DF) , na época vinculada à Secretaria de Governo da Presidência da República, em razão da impugnação parcial de despesas com recursos destinados à execução do Convênio 9/2012 celebrado com a Federação das Associações Comerciais e Industriais do Distrito Federal (FACI-DF) .
2.	Por meio do Acórdão 12342/2021-TCU-Segunda Câmara (peça 131) , esta Corte de Contas, dentre outras medidas, considerou revéis os responsáveis José Sobrinho Barros, Jair José da Silveira Júnior e Federação das Associações Comerciais e Industriais do Distrito Federal, julgou irregulares as contas de Manoel Valdeci Machado Elias e dos mencionados responsáveis, condenando-os em débito solidário e lhes aplicando a multa prevista no art. 57 da Lei 8.443/1992 c/c o art. 267 do Regimento Interno do TCU.
3.	Não satisfeito com a decisão proferida, o Sr. Manoel Valdeci Machado Elias interpôs embargos de declaração (peça 150) , requerendo a reforma do Acórdão 12342/2021-TCU-Segunda Câmara, cujos motivos transcrevo a seguir, no essencial, e com ajustes de forma (grifos no original) :
 (...) 
Tem em vista, o reclamo, a revisão do respeitável decisório em referência, para que se determine. 
Requer-se, assim, o recebimento e autuação do presente, visando aos demais trâmites processuais, até o seu exame pela Egrégia Câmara e ou Tribunal, com o provimento do recurso. 
Outrossim, tendo em conta as garantias constitucionais relativas ao devido processo legal, com os consectários do contraditório e da ampla defesa, requer, ainda, como providência preambular à instrução, seja cientificado, facultando-se-lhe o oferecimento de contrarrazões à presente postulação recursal, o Sebrae-DF (serviço de apoio às micro e pequenas empresas do Distrito Federal) .
Igualmente, considerando os efeitos do que dispõe o §1º do artigo 158 do Regimento Interno da Corte, seja imediatamente cientificada a mesma autoridade no sentido de que resta suspensa a eficácia do Acórdão nº 12.342/2021. 
Termos em que pede deferimento.
 (...) 
Embargos de declaração
Razões
 (...) 
Preliminarmente,
Da tempestividade
O embargante somente recebeu a comunicação/notificação em 06 de outubro de 2021, sendo, portanto, plenamente tempestivo o presente recurso, nos termos da Portaria 35/2014, desta e. Corte.
Breve relato dos fatos
A federação das associações comerciais e empresariais do Distrito Federal - FACI-DF é uma entidade sem fins lucrativos, despojada de patrimônio ou rendas, que sequer possui sede própria, cujo foco principal é o desenvolvimento do setor produtivo, mormente das empresas associadas ao sistema por meio de suas filiadas, as associações comerciais e empresariais do DF. Cuida-se, portanto, de serviço prestado de forma voluntária pelos dirigentes dessas entidades. 
Para tanto celebrou o Convênio de Cooperação Técnica nº 09/2012, com o Sebrae-DF com o objetivo de implantar o projeto piloto de descentralização do atendimento do Sebrae-DF em diversas regiões administrativas do Distrito Federal com a instalação de 20 pontos de atendimento.
Neste sentido, prestou relevantes serviços à comunidade empresarial das micro e pequenas empresas e empreendedores individuais do DF, tendo cumprido cabalmente as obrigações contidas no contrato/convênio celebrado entre as partes, mesmo com ônus financeiros adicionais arcados pelas próprias associações. 
Teve as contas do citado convênio devidamente aprovadas pelo Sebrae, razão pela qual obteve a renovação do convênio para o ano de 2012, que é objeto da presente TCE, o Convênio 010/2012. 
A FACI-DF executou fidedignamente o que constava no plano de trabalho elaborado pelos gestores do Sebrae-DF e em todo tempo seguiu as orientações destes mesmos gestores para evitar o cometimento de erros. 
É fundamental ressaltar que a FACI-DF foi prejudicada por uma denúncia feita à CGU, no final de 2011, que visava atacar à pessoa do seu ex-presidente, senhor José Sobrinho Barros, denúncia esta feita por desafetos políticos seus, mas que acabou por atingir a entidade, eis que uma auditoria da CGU passou a reavaliar a prestação de contas (que já havia sido aprovada pelo Sebrae-DF dentro dos critérios estabelecidos no instrumento de convênio) , passando, desta feita, a CGU a utilizar parâmetros muito mais rígidos e que jamais foram exigidos pelo Sebrae-DF em seu sistema de avaliação de prestação de contas, bem como em seus convênios e planos de trabalho. 
Entretanto, cumpre asseverar que o objeto do convênio em tela foi devidamente executado e toda a prestação de contas foi entregue ao Sebrae-DF dentro do prazo estabelecido pelo instrumento de convênio conforme atestam os pareceres dos gestores. 
Em todo o tempo a FACI-DF através dos seus gestores, buscou atender a todas as novas exigências que foram sendo feitas pelo Sebrae-DF, demonstrando assim, sua mais absoluta boa-fé, jamais deixando de cumprir com tais solicitações.
Por fim, reafirmar que todos os recursos repassados pelo Sebrae-DF para a execução dos convênios foram devida e exclusivamente utilizados nas finalidades propostas e dentro dos parâmetros estabelecidos no plano de trabalho. 
Do julgamento
Na sessão plenária de 14/09/2021, a ilustrada Segunda Câmara do Tribunal apreciou o processo epigrafado, relativo à tomada de contas especial instaurada pelo Sebrae-DF (serviço de apoio às micro e pequenas empresas do Distrito Federal) , contra a Federação das Associações Comerciais e Industriais do Distrito Federal - FACI-DF, na qual o embargante figurava como vice-presidente à época dos fatos.
Do acórdão atacado
Em sessão do dia 14/09/2021, sob a relatoria do d. Ministro Augusto Nardes, a e. Segunda Câmara assim assentou:
 (...) 
Das omissões 
Com a máxima vênia ao notável saber jurídico do d. Ministro relator, houve omissão no v. Acórdão vergastado quanto ao fato alegado na defesa exordial do embargante que aponta a existência de decisões divergentes desta e. Corte, quanto à sua participação e/ou responsabilidade nos convênios celebrados nos anos de 2011 e 2012, entre a Federação das Associações Comerciais e Industriais do DF e o Sebrae-DF, e que são alvos de TCE neste Tribunal. 
É que, restou assentado no Acórdão 3.755/2019, da lavra do e. Ministro Walton Alencar Rodrigues, nos autos do processo TC Processo 005.872/2015-4, que envolve as mesmas partes, isto é, a FACI-DF e o Sebrae-DF, que o ora embargante não teve participação direta na gestão/execução dos convênios celebrados, razão pela qual suas contas foram aprovadas como regulares, medida que se impõe também no presente feito, em homenagem ao princípio da isonomia, insculpido da nossa Carta Magna. 
Noutro passo, houve igual omissão do d. Magistrado quanto à alegação do embargante em sua defesa, concernente ao fato de que o Sebrae-DF superou todos os objetivos e metas dos convênios, objetos de TCE, o que inclusive poderá ser confirmado, caso seja solicitado ao embargado informação quanto ao cumprimento das metas previstas e dos resultados alcançados, no âmbito dos convênios celebrados. 
Neste sentido, a condenação para devolver recursos que comprovadamente foram pagos a terceiros contratados à época, seria penalizar a FACI-DF por todo um serviço prestado à sociedade, consoante a prova dos autos da TCE, e, dessa forma, equivaleria a proporcionar enriquecimento ilícito ao Sebrae. 
Repise-se, em processo com as mesmas partes, isto é, FACI-DF e Sebrae-DF, e relacionado a convênio, houve julgamento favorável ao embargante excluindo-o da responsabilidade solidária por não ter o mesmo participado diretamente no acompanhamento e operacionalização dos convênios, bem como por jamais ter assinado qualquer cheque ou movimentado conta bancária, e nem mesmo chegou a possuir cartão de assinatura junto ao banco, aliás, conforme foi noticiado na defesa inicial, inclusive tendo sido solicitado ao d. Relator, na ocasião, que fosse oficiado ao Banco do Brasil para que houvesse confirmação do alegado. 
Inclusive, o embargante por diversas vezes e por diferentes meios buscou tanto junto a federação quanto junto ao Sebrae-DF, deixar claro que estava completamente alheio aos acontecimentos relativos aos convênios que o mesmo assinara tão somente em função da ausência do presidente por motivo de viagem e que nas mesmas correspondências procurava cobrar informações tanto da FACI-DF como do Sebrae-DF, não obtendo êxito, todavia. 
Neste sentido, requer desde já a exclusão do embargante da responsabilidade solidária do presente feito em atendimento ao princípio da isonomia considerando o processo já citado no qual o embargante foi excluído da responsabilização. 
Outrossim, na hipótese incompreensível de não ser atendido o pleito, do ora embargante, requer seja aplicado no presente feito, o princípio da boa-fé, com a possibilidade do pagamento do valor da condenação sem juros e correção monetária, em 36 meses, sem multa e com baixa nos órgãos de controles, e permissão para iniciar o pagamento após 6 meses de carência, tempo este que será utilizado para fazer contato com familiares para pedir ajuda no sentido de pagar o debito. 
Outras considerações de mérito 
No mais, como já dito em sua defesa, a FACI-DF celebrou os convênios de cooperação técnica nº 007/2011, 009/11 e 013/2011. Executou fidedignamente o que constava nos planos de trabalho elaborado pelos gestores do Sebrae-DF e em todo tempo seguiu suas orientações, razão pela qual teve suas contas referentes aos três convênios aprovadas sem qualquer tipo de ressalva, em abril de 2012. Mais ainda, em virtude de sua escorreita prestação de contas, alcançou a celebração/renovação de novos convênios para o ano seguinte, 2012. 
Um ano após executados os convênios e aprovadas as prestações de contas, a FACI-DF foi prejudicada por uma denúncia feita à CGU que visava atacar à pessoa do seu ex-presidente, senhor José Sobrinho Barros, denúncia esta feita por desafetos políticos seus, mas que acabou por atingir a entidade, eis que uma auditoria da CGU passou a reavaliar a prestação de contas utilizando parâmetros muito mais rígidos e que jamais foram exigidos pelo Sebrae-DF em seu sistema de avaliação de prestação de contas, bem como em seus convênios e planos de trabalho. 
Como dito, o relatório da CGU demonstrou que toda a responsabilidade pelos equívocos e impropriedades existentes na execução do convênio tiveram como causa originária erros cometidos pelos gestores do Sebrae na elaboração dos planos de trabalho dos convênios, portanto sem qualquer responsabilidade da FACI-DF ou do ora embargante. 
Após analisar todos os três convênios celebrados com a FACI-DF, a auditoria da CGU chegou à seguinte conclusão: 
"na apreciação dos planos de trabalho dos Convênios nº 007/2011, 009/2011 e 013/2011, conforme exigência constante no item 6.1.5 da Instrução Normativa Sebrae-DF nº 01/00, o diretor superintendente do Sebrae-DF e o diretor da área responsável pelos convênios aprovaram os planos de trabalho que não possuíam detalhamento suficiente para possibilitar o acompanhamento das ações estabelecidas (007/2011 e 013/2011) ... 
O TCU por sua vez, em acórdão lavrado pela e. Primeira Câmara (2.327/2014) , em seu item 1.7.2, ordenou, entre outras coisas, que o Sebrae: 
1) apurasse a responsabilidade pela aprovação da prestação das contas dos convênios 007/2011, 009/2011 e 013/2011;
2) que reanalisasse as prestações de contas dos convênios 007/2011, 009/2011 e 013/2011, e caso não seja comprovada a regular aplicação dos recursos e não se obtenha o ressarcimento dos prejuízos porventura apurados, instaure o devido processo de tomada de contas especial. 
No documento ora juntado, o Sebrae afirma que cumpriu as exigências deste e. TCU, mas as provas carreadas aos autos estão longe de provar tal fato, senão, vejamos: 
1) quanto à apuração de responsabilidades cumpre ressaltar, prima facie, que o Sebrae não atendeu a determinação, eis que, consoante o citado relatório da CGU, que serviu de base para o acórdão, aquela controladoria afirma categoricamente que "o diretor superintendente do Sebrae-DF e o diretor da área responsável pelos convênios aprovaram os planos de trabalho que não possuíam detalhamento suficiente para possibilitar o acompanhamento das ações estabelecidas (007/2011 e 013/2011) ". 
Ora, se o relatório apontou o nexo de causalidade entre os atos administrativos do diretor superintendente e do diretor da área de convênios, logo, ambos deveriam ser objeto de processo administrativo para a apuração de suas responsabilidades. 
Neste caso, considerando o que dispõe a estrutura e o estatuto do Sebrae-DF, somente quem tem poder para investigar os membros da diretoria é o conselho deliberativo daquele órgão, o que de fato, não ocorreu até ao presente momento. 
Assim, não se pode falar que o Sebrae atendeu à recomendação do acórdão da primeira câmara, e neste caso, o presente processo de tomadas de contas especial deve ser anulado até que o Sebrae-DF cumpra a determinação desta e. Corte de Contas. 
Entretanto, o que se aduz da resposta do Sebrae-DF é que o próprio diretor superintendente e a diretoria executiva apenas e tão somente emitiram a Portaria 033/2014, com a finalidade de "instaurar um comitê de sindicância para apurar a responsabilidade da coordenação de da área de convênios na aprovação da prestação de contas dos Convênios 007/2011, 009/2011 e 013/2011". 
Agindo assim, pareceu que a diretoria tentou dar a impressão a esta M. Corte de que cumpriu a determinação, quando efetivamente não o fez, parecendo apenas que encenou de forma a induzir a corte a acreditar em algo inverídico. 
Informa o relatório final da citada comissão aqui juntado, que: "a comissão limitou seu trabalho à análise da responsabilidade dos gestores nas falhas de elaboração, gestão e execução dos convênios". 
Pareceu assim, que a comissão tão somente limitou-se a buscar culpabilizar os pequenos, excluindo os verdadeiros responsáveis do ponto de vista hierárquico. 
Mesmo assim, na letra c do item 3 do referido relatório, a comissão assim conclui: 
"a comissão sindicante concorda com os apontamentos da CGU e com a conclusão da auditoria especial, de que houve falha no processo de elaboração, execução e acompanhamento dos convênios por parte dos gestores." 
O que temos nesta declaração é uma clara confissão de culpa do próprio Sebrae em relação aos erros cometidos pelos seus gestores quando da elaboração dos planos de trabalho dos convênios e nas suas demais fases. Ora, excelências, se os planos de trabalho eram vagos e a FACI-DF cumpriu o que ali constava, a ponto de ter seus relatórios de prestação de contas aprovados, significa dizer que a FACI-DF deve ser tida por vítima dos erros do próprio Sebrae-DF, não havendo falar em culpa da federação eis que seguiu à risca o que determinavam os planos de trabalho mal elaborados.
Apesar de tudo isso, ao nosso sentir, em posição claramente corporativista, a comissão recomendou apenas que os gestores que causaram todo o problema sofrem penalidade de advertência, ao passo que usando de critérios completamente distantes do princípio da razoabilidade resolvem condenar os gestores da FACI-DF a devolverem valores que resultaram de erros cometidos do Sebrae-DF. 
Interessante e ao mesmo tempo grave é a afirmação constante de fls. 37 do documento juntado, que afirma; 
"a Sra. Maria José e Silva, em sua defesa prévia, argumentou que, embora concorde que a convenente deva observar os princípios da impessoalidade, moralidade e economicidade e realizar cotações prévias, o normativo do Sebrae-DF vigente à época (in 01 00) , não exigia a apresentação dessa documentação para efeito de prestação de contas." 
Vejam excelências, quem está afirmando é a coordenadora de contratos e convênios do Sebrae-DF e responsável pela área de contabilidade do órgão. Ela está afirmando que o normativo vigente à época não exigia a apresentação de cotações prévias de preços para efeito de prestação de contas. 
Neste caso, a condenação que vem sendo imposta à FACI-DF e seus gestores não se sustenta diante de tais fatos e corroboram tais afirmações à defesa apresentada pelo embargante. 
Quanto à determinação de reanálise das prestações de contas dos convênios 
Com efeito, a resposta do Sebrae-DF a este item não merece ser acolhida, es que apenas e tão somente limitou-se a informar que "o Sebrae-DF apurou os valores gastos e não comprovados pela entidade convenente e adotou medidas judiciais para ressarcimento dos valores envolvidos ... 
Mais adiante informa que "instaurou os procedimentos de cobrança administrativa que precedem a tomada de contas especiais". 
O que se percebe claramente das informações apresentadas é que de fato o Sebrae-DF jamais cumpriu o comando da determinação do TCU, eis que jamais instaurou um processo administrativo de reanálise das contas, pois se o tivesse feito teria que respeitar os princípios do processo administrativo, principalmente o da ampla defesa e do contraditório, o que de fato não ocorreu. 
A FACI-DF jamais foi notificada acerca da abertura de processo de reanálise de prestação de contas. Apenas e tão somente foi notificada a pagar valores indevidos, absurdos sem direito de defesa. 
O Sebrae-DF atropelou a determinação deste e. TCU e ao invés de reanalisar as contas entrou com ação de cobrança judicial para a qual não obteve êxito, eis que não esgotou a via administrativa. 
Por todo o exposto, entende este embargante que este E. Tribunal deve determinar ao Sebrae-DF que refaça o caminho de volta a fim de cumprir efetivamente o que estabeleceu o acordão da primeira turma. 
Da exclusão da culpabilidade do embargante
É mister reafirmar que o ora embargante jamais figurou como gestor do convênio objeto da TCE em comento, eis que, na qualidade de vice-presidente, apenas e tão somente assinou o convênio em função da ausência do presidente da FACI-DF, que se encontrava em viagem à época. 
Inclusive, convém ressaltar que em outro processo de tomada de contas especial (Acórdão 3.755/2019, da lavra do e. Ministro Walton Alencar Rodrigues, nos autos do processo TC Processo 005.872/2015-4) , o embargante foi excluído do rol de responsáveis, ao argumento de que não exerceu função de gestor e tampouco era ordenador de despesas da entidade, e jamais assinou qualquer cheque da conta do convênio, já que nem mesmo figurou como representante da entidade na instituição bancária. 
O que se tem é que a FACI cumpriu todas as exigências insculpidas no instrumento de convênio, tendo apresentado a sua prestação de contas dentro do prazo ali estabelecido e dentro dos critérios utilizados pelo Sebrae-DF na análise das prestações de contas, tanto é assim, que obteve a aprovação das contas do referido convênio sem qualquer ressalva, conforme faz prova documentos já juntados anteriormente. 
Não houve, portanto, nem negligência, nem imperícia e nem imprudência na conduta da FACI-DF e muito menos do ora embargante, eis que agiram de boa-fé e sob a estrita orientação dos gestores do próprio Sebrae-DF, inclusive quando assinou o convênio na ausência do presidente da FACI-DF, e por isso mesmo teve suas contas aprovadas sem ressalvas, à época. 
A execução dos convênios, por seu turno, foi toda realizada com base nos planos de trabalho aprovados, todos seguidos à risca pela FACI-DF. 
Assim, as contas foram prestadas nos termos e parâmetros exigidos pelo instrumento de convênio, e pelo plano de trabalho. 
Conclusão 
Ante o exposto, requer: 
1) a junção de todos os processos de convênios celebrados entre a FACI-DF e o Sebrae-DF, nos anos de 2011-2012, objetos de TCE (processos: Processo 005.824/2016-8; Processo 005.798/2016-7; Processo 005.731/2016-0; Processo 005.872/2015-4; Processo 005.911/2015-0) e redistribuídos por prevenção; a fim de que seja dado tratamento isonômico aos mesmos. 
2) seja recebido e processado os embargos, dando-se provimento ao mesmo e reformando-se o acórdão atacado e por conseguinte, excluindo o embargante do rol de responsáveis solidários e/ou excluindo os juros e multas, bem como concedendo o prazo de 36 meses para pagar, com carência de 6 meses.
	É o relatório.

Vanessa Maria Borges (21484/OAB-DF), Wilson Corrêa de Araújo Neto (17893/OAB-PE) e outros, representando Serviço de Apoio às Micro e Pequenas Empresas do Distrito Federal (Sebrae-DF).

Não atuou.

TOMADA DE CONTAS ESPECIAL. CONVÊNIO. NÃO COMPROVAÇÃO DA BOA E REGULAR APLICAÇÃO DE PARTE DOS RECURSOS. CITAÇÃO. ACOLHIMENTO PARCIAL DAS ALEGAÇÕES DE UM RESPONSÁVEL. REVELIA DOS DEMAIS RESPONSÁVEIS. CONTAS IRREGULARES. DÉBITO. MULTA. EMBARGOS DE DECLARAÇÃO. PRETENSÃO DE REDISCUSSÃO DO MÉRITO. INADEQUAÇÃO DA VIA RECURSAL. CONHECIMENTO. REJEIÇÃO. CIÊNCIA.

TOMADA DE CONTAS ESPECIAL (TCE)

não atuou.

Examino embargos de declaração (peça 150) opostos pelo Sr. Manoel Valdeci Machado Elias contra o Acórdão 12342/2021-TCU-Segunda Câmara (peça 131) , que, em sede de Tomada de Contas Especial instaurada pelo Serviço de Apoio às Micro e Pequenas Empresas do Distrito Federal, considerou revéis os responsáveis José Sobrinho Barros, Jair José da Silveira Júnior e Federação das Associações Comerciais e Industriais do Distrito Federal, julgou irregulares as contas dos mencionados responsáveis e de Manoel Valdeci Machado Elias, condenando-os em débito solidário e lhes aplicando a multa prevista no art. 57 da Lei 8.443/1992 c/c o art. 267 do Regimento Interno do TCU.
2.	De início, entendo que os presentes embargos devem ser conhecidos, por preencherem os requisitos de admissibilidade aplicáveis à espécie, notadamente os insculpidos nos arts. 32, inciso II, e 34 da Lei 8.443/1992 c/c o art. 287 do Regimento Interno do TCU.
II
3.	No que respeita ao caráter pedagógico que deve ser conferido às deliberações deste Tribunal de Contas, registro que os embargos de declaração são, em regra, recurso integrativo, objetivando extirpar da decisão embargada eventual obscuridade, contradição e omissão. Vicente Greco Filho assim define esses vícios da deliberação (in Direito Processual Civil Brasileiro 11ª edição, 2º Volume, Editora Saraiva, p. 259/260) :
" (...) obscuridade: defeito consistente na difícil compreensão do texto da sentença e pode decorrer de simples defeito redacional ou mesmo de má formulação de conceitos, havendo obscuridade quando a sentença está incompreensível no comando que impõe e na manifestação de conhecimento e vontade do juiz.
contradição: afirmação conflitante, quer na fundamentação, quer entre a fundamentação e a conclusão, sendo que, nesses casos, a correção da sentença, em princípio, não levaria a uma verdadeira modificação da sentença, mas apenas a um esclarecimento de seu conteúdo.
omissão: caso em que a sentença é complementar, passando a resolver questão não solucionada, ganhando substância, portanto, sendo que as questões que devem ser resolvidas pelo juiz são todas as relevantes postas pelas partes para a solução do litígio, bem como as questões de ordem pública que o juiz deve resolver de ofício, como, por exemplo, a coisa julgada."
4.	O entendimento doutrinário e jurisprudencial sobre a matéria é o de que tais espécies de falhas são aquelas decorrentes do próprio julgado e que prejudicam a sua perfeita compreensão, e não aquelas que bem entenda o embargante, muito menos como meio transverso visando impugnar os fundamentos da decisão atacada. (cf. STJ, Edcl Resp 351490, DJ 23/9/2002) .
5.	Essa compreensão é também do egrégio Supremo Tribunal Federal (STF) , consoante se extrai do seguinte julgado daquela Corte Maior:
"EMENTA: EMBARGOS DE DECLARAÇÃO NO RECURSO ORDINÁRIO EM HABEAS CORPUS. PENAL E PROCESSUAL PENAL. INEXISTÊNCIA DE OBSCURIDADE, CONTRADIÇÃO OU OMISSÃO. AUSÊNCIA DE VÍCIO APTO A ENSEJAR QUALQUER DAS HIPÓTESES DE CABIMENTO DOS EMBARGOS DE DECLARAÇÃO. PRETENSÃO DE REDISCUTIR MATÉRIA JÁ DECIDIDA. EFEITOS INFRINGENTES. IMPOSSIBILIDADE. EMBARGOS DECLARATÓRIOS DESPROVIDOS. 
1. Os embargos de declaração são cabíveis quando houver, na sentença ou no acórdão, obscuridade, contradição ou omissão. Inexistentes quaisquer desses vícios, não se pode falar em cabimento do recurso de embargos de declaração. 
2. A pretensão de rediscutir a matéria de fundo constante da impetração é inviável na via estreita dos embargos declaratórios, máxime quando inexiste nulidade processual a ser sanada. 
3. In casu, verifica-se que a pretensão do embargante é o rejulgamento da impetração, inviável na via estreita dos embargos declaratórios. 
4. Embargos declaratórios desprovidos."
 (Emb. Decl. no Recurso Ordinário em Habeas Corpus 121.103 Distrito Federal. Rel.: Min. LUIZ FUX. Julg. 31/5/2016) 
6.	Registro, também, que na esteira da jurisprudência desta Corte de Contas, resta assente que não há omissão apta ao acolhimento de embargos de declaração quando a matéria é enfrentada na instrução da unidade técnica que consta do relatório e integra as razões de decidir da deliberação embargada, bem assim, na hipótese de haver aspectos divergentes entre o encaminhamento por ela proposto e o que foi compreendido pelo julgador, quando tais questões são objeto de considerações específicas. Nessa linha, por exemplo, os Acórdãos 463/2007, 1.861/2009, 3.111/2014, 302/2015, 2.309/2015, e 294/2016, do Plenário; 1.576/2007, 663/2008, 5.589/2009, 3.339/2013, e 131/2015, estes da 1ª Câmara; e 268/2007, 133/2008 e 8.345/2016, da 2ª Câmara.
III
7.	Adotadas essas premissas, passo ao exame do mérito dos presentes embargos anotando, desde já, que inexiste o vício de omissão suscitado pelo recorrente no Acórdão 12342/2021-TCU-Segunda Câmara.
8.	De fato, busca o embargante, mais uma vez, a reanálise de argumentos assinalando supostas omissões quanto aos fatos trazidos em suas alegações de defesa que apontaram: i) a existência de decisões divergentes do Tribunal quanto à sua participação e/ou responsabilidade nos convênios celebrados entre a Federação das Associações Comerciais e Industriais do Distrito Federal - FACI-DF e o Serviço de Apoio às Micro e Pequenas Empresas do Distrito Federal (Sebrae-DF) , que são objeto de TCE nesta Corte de Contas, em especial o Acórdão 3755/2019-TCU-Primeira Câmara; e ii) que o Sebrae-DF superou todos os objetivos e metas dos convênios celebrados com a referida federação.
9.	Além dessas supostas omissões, o recorrente repisa argumentos constantes de sua defesa em sede da TCE, sintetizados a seguir, os quais foram enfrentados e devidamente rejeitados por ocasião da prolação do acórdão ora embargado. Registro que, de fato, tal conjunto de alegações sequer aponta quaisquer vícios de omissão, contradição e/ou obscuridade na deliberação atacada.
a) a FACI-DF executou fidedignamente o que constava do plano de trabalho, seguiu as orientações dos gestores do Sebrae-DF, cumpriu cabalmente as obrigações contidas nos convênios e teve suas contas dos convênios 7/2011, 9/2011 e 13/2011 aprovadas, motivo pelo qual obteve a renovação do ajuste para o ano de 2012; 
b) desafetos políticos do então presidente da FACI-DF fez denúncia junto à CGU; 
c) auditoria da CGU utilizou parâmetros muito mais rígidos dos que o Sebrae-DF utilizava; 
d) relatório da CGU demonstrou que toda a responsabilidade pelos equívocos e impropriedades existentes na execução do convênio tiveram como causa originária erros cometidos pelos gestores do Sebrae-DF na elaboração dos planos de trabalhos dos convênios, portanto sem qualquer responsabilidade da FACI-DF ou do ora embargante; 
e) o objeto do convênio em exame nestes autos foi devidamente executado; 
f) todos os recursos repassados pelo Sebrae-DF para execução dos convênios foram devida e exclusivamente utilizados nas finalidades propostas e dentro dos parâmetros estabelecidos no plano de trabalho; 
g) o embargante jamais figurou como gestor do convênio, deixando claro que estava completamente alheio aos acontecimentos relativos aos convênios que ele assinou tão somente em função da ausência do presidente da entidade por motivo de viagem; 
h) Sebrae-DF não cumpriu o Acórdão 2327/2014-TCU-Primeira Câmara e a presente TCE deve ser anulada até que a referida entidade cumpra a decisão; 
i) o normativo Sebrae-DF à época dos fatos não exigia a apresentação de cotações prévias de preços para efeito de prestação de contas; 
j) não houve negligência, imperícia ou imprudência na conduta da FACI-DF e muito menos na do ora embargante, eis que agiram de boa-fé.
10.	Conforme leitura das razões recursais constantes da peça 150, o vício de omissão suscitado pelo embargante, bem como as demais alegações, sintetizadas no item acima, carregam extensa argumentação de mérito direcionada nitidamente à reforma do julgado, o que é inviável na via estreita dos embargos declaratórios. Em outras palavras, o reclamante utiliza argumentos com a finalidade de provocar novo debate meritório sobre os fundamentos da rejeição de sua defesa, na tentativa de demonstrar que o acórdão embargado teria incorrido em omissões quanto ao enfrentamento de questões constantes de sua defesa.
11.	Consoante demonstrei no início deste Voto, o objetivo dos embargos é integrar o acórdão por meio do saneamento de eventuais obscuridades, omissões ou contradições internas a decisão embargada. Tal expediente recursal não se presta a impugnar os fundamentos da decisão atacada, examinar novos argumentos, examinar questões que não foram objeto de análise na decisão embargada, reexaminar argumentos já refutados ou promover a uniformização com outros julgados do TCU.
12.	Revisitando o Relatório e o Voto que fundamentaram a deliberação embargada - Acórdão 12342/2021-TCU-Segunda Câmara -, é possível perceber que não há o suposto vício de omissão quanto às questões alegadas pelo embargante, as quais foram devidamente enfrentadas e fundamentadas. 
III.1
13.	No tocante à primeira alegação de omissão - existência de decisões divergentes do Tribunal quanto à participação e/ou responsabilidade do embargante nos convênios celebrados entre a FACI-DF e o Sebrae-DF, que são objeto de TCE nesta Corte de Contas, em especial o Acórdão 3755/2019-TCU-Primeira Câmara -, o Relatório que conduziu a deliberação embargada deixa claro que a questão foi adequadamente enfrentada, inclusive referenciando outras deliberações desta Corte de Contas alinhadas à responsabilização de signatários de convênios. Assim, não procede tal omissão.
14.	A respeito, consoante Relatório que conduziu o acórdão ora embargado (peça 133) , a unidade técnica assim se manifestou (grifos no original) :
EXAME TÉNICO
24.		Tendo retornado os autos a essa Unidade Técnica e considerando as citações válidas realizadas, cabe proceder ao exame das alegações de defesa e dos casos em que a revelia dos responsáveis restou caracterizada.
 (...) 
Defesa
34		Quanto ao Sr. Manoel Valdeci Machado Elias, Vice-Presidente da FACI e um dos signatários do instrumento de convênio, embora não tenha apresentado formalmente documento a título de alegações de defesa, aproveitou-se as informações trazidas em seu recurso (peça 70) como elementos para exame de mérito, conforme definido no Acórdão 61/2020-TCU-Segunda Câmara. 
 (...) 
45.		Por fim, requer sua exclusão do rol de responsáveis da presente TCE afirmando que 'jamais figurou como gestor do convênio, uma vez que, na qualidade de vice-presidente, apenas e tão somente assinou o convênio em função da ausência do presidente da FAC-DF, que se encontrava em viagem à época'. Ressalta que 'em outro processo de tomada de contas especial de outro convênio celebrado entre a FACI-DF e o Sebrae-DF foi excluído do rol de responsáveis', ao argumento de que 'não exerceu função de gestor e tampouco era ordenador de despesas da entidade, e jamais assinou qualquer cheque da conta do convênio, já que nem mesmo figurou como representante da entidade na instituição bancária'.
Análise
 (...) 
50.		Embora tenha mencionado que em outro processo de tomada de contas especial (sem identificar) , igualmente de convênio celebrado entre a FACI-DF e o Sebrae-DF, foi excluído do rol de responsáveis por ter apenas assinado o convênio, é fato que, em recente decisão em caso semelhante (signatário do convênio) , no âmbito do TC Processo 005.824/2016-8, de TCE do Convênio 10/2012 (Sebrae-DF e FACI-DF) , o Sr. Manoel Valdeci Machado Elias foi condenado solidariamente com os demais responsáveis pelo débito (Acórdão 5590/2018-TCU-Primeira Câmara, Ministro-Relator Weder de Oliveira) . 
51.		Nesse sentido há outros precedentes no TCU, a exemplo do Acórdão 2.532/2012TCU2ªCâmara, Ministro Relator Raimundo Carreiro. Também nessa linha há o entendimento extraído do Acórdão 2360/2015-TCU-Plenário, Ministro-Relator Walton Alencar Rodrigues, no sentido de que o signatário do convênio assume a responsabilidade pela correta aplicação dos recursos transferidos, e, mesmo delegando atribuições para realização de pagamentos, acompanhamento físico do ajuste ou prestação de contas, responde solidariamente pelos atos praticados pelos delegados escolhidos (culpa in elegendo e in vigilando) . 
52.		Outro precedente é o Acórdão 7272/2016-TCU-Segunda Câmara, Ministro-Relator Raimundo Carreiro. Na ocasião responsabilizou-se o signatário de ajuste firmado com o Ministério da Cultura, entendendo-se que caberia a quem assinou prestar contas, independentemente das atribuições do cargo que ocupa ou previstas no Estatuto da convenente.
53.		O julgamento das contas dos administradores e demais responsáveis por recursos públicos está previsto no inciso II do art. 71 da Constituição Federal c/c com o art. 93 do Decreto-Lei 200/1967, bem como, do inciso I do art. 1º da Lei 8.443/1992 c/c com o inciso I do art. 5º da mesma norma, uníssonos no comando de que prestará contas qualquer pessoa física ou jurídica, pública ou privada, que utilize, arrecade, guarde, gerencie ou administre dinheiros, bens e valores públicos ou pelos quais a União responda, ou que, em nome desta, assuma obrigações de natureza pecuniária. Como o responsável foi signatário do convênio, assumiu para si a obrigação de prestar contas. 
 (...) 
CONCLUSÃO 
 (...) 
57.		Regularmente citados os responsáveis arrolados no Relatório do Tomador de Contas, somente apresentou defesa o Sr. Manoel Valdeci Machado Elias  (parágrafos 34-45) . (...) . 
58.		Como examinado nos parágrafos 46-53 desta instrução, não há como acolher as alegações apresentadas, improcedentes e incapazes de elidir as irregularidades cometidas, mantendo-se a responsabilização dos agentes pelo dano ao erário, que deverá por eles ser recomposto.
59.		Não foi possível, ainda, ser reconhecida a boa-fé dos responsáveis. Relativamente a esse aspecto, a jurisprudência deste Tribunal sedimentou entendimento de que quando se trata de processos atinentes ao exercício do controle financeiro da Administração Pública, tais como o que ora se examina, a boa-fé não pode ser presumida, devendo ser demonstrada e comprovada a partir dos elementos que integram os autos. 
60.		Diante da revelia da FACI-DF e dos Srs. José Sobrinho Barros e Jair José da Silveira Júnior e da rejeição das alegações de defesa do Sr. Manoel Valdeci Machado Elias, inexistindo nos autos elementos que permitam concluir pela ocorrência de boa-fé ou de outros excludentes de culpabilidade em suas condutas (conforme matriz de responsabilização em apêndice desta instrução) , propõe-se que suas contas sejam julgadas irregulares e que os responsáveis sejam condenados em débito, bem como sejam aplicadas a eles a multa prevista no art. 57 da Lei 8.443/1992.
15.	No voto, ao examinar o mérito da TCE em julgamento, acolhi e incorporei às minhas razões de decidir os exames realizados pela unidade técnica especializada, acrescidos pela análise do Ministério Público junto ao TCU.
16.	Dessa forma, alinhei-me ao posicionamento dessas unidades de que deve ser aplicada a regra para os signatários de ajustes com a União (responsabilidade civil é na modalidade objetiva, que independe de dolo ou culpa) , ou seja, o signatário do convênio assume a responsabilidade pela correta aplicação dos recursos transferidos, e, mesmo delegando atribuições para realização de pagamentos, acompanhamento físico do ajuste ou prestação de contas, responde solidariamente pelos atos praticados pelos delegados escolhidos (culpa in elegendo e in vigilando) .
17.	Reforçam tal entendimento as seguintes deliberações referenciadas pela unidade instrutora: Acórdão 5590/2018-TCU-Primeira Câmara, Relator Ministro Weder de Oliveira; Acórdão 2.532/2012TCU2ªCâmara, Relator Ministro Raimundo Carreiro; Acórdão 2360/2015-TCU-Plenário, Relator Ministro Walton Alencar Rodrigues; e Acórdão 7272/2016-TCU-Segunda Câmara, Relator Ministro Raimundo Carreiro.
18.	Assim, embora o Sr. Manoel Valdeci Machado Elias não tenha identificado o processo e o acórdão que o excluiu da relação processual quando de sua defesa em sede da TCE, a deliberação embargada enfrentou a alegação e a rejeitou adequadamente, ou seja, não houve a alegada omissão.
III.2
19.	Quanto à segunda omissão alegada - que o Sebrae-DF superou todos os objetivos e metas dos convênios celebrados com a referida federação -, considero que, apesar de tal assertiva não ter constado expressamente da defesa de peça 70 do ora embargante, quando do julgamento da TCE, irei analisá-la sobre o ângulo da correta aplicação dos recursos do convênio e do cumprimento do objeto pactuado. Neste sentido, a deliberação recorrida enfrentou a alegação e adequadamente a rejeitou.
20.	A respeito, consoante Relatório que conduziu o Acórdão 12342/2021-TCU-Segunda Câmara (peça 133) , a unidade técnica assim se manifestou (grifos acrescidos) :
EXAME TÉNICO
 (...) 
Defesa
 (...) 
36.		Aduz que, nesse contexto, a FACI-DF celebrou o convênio de cooperação técnica 9/2012 com o Sebrae-DF com o objetivo de implantar o projeto piloto de descentralização do atendimento do Sebrae-DF em diversas regiões administrativas do Distrito Federal com a instalação de 20 pontos de atendimento. E que dessa forma prestou relevantes serviços à comunidade empresarial das micro e pequenas empresas e empreendedores individuais do DF, tendo cumprido cabalmente as obrigações contidas no convênio, mesmo com ônus financeiros adicionais arcados pelas próprias associações.
37.		Informa que anteriormente a FACI-DF celebrou com o Sebrae-DF os convênios de cooperação técnica 7/2011, 9/11 e 13/2011, em relação aos quais 'executou fidedignamente o que constava nos planos de trabalho elaborado pelos gestores do Sebrae-DF e em todo tempo seguiu suas orientações, razão pela qual teve suas contas referentes aos três convênios aprovadas sem qualquer tipo de ressalva'.
 (...) 
43.		Afirma que, mesmo com as deficiências do plano de trabalho decorrentes de falhas do Sebrae-DF, 'o objeto do convênio em tela foi devidamente executado e toda a prestação de contas foi entregue ao Sebrae-DF dentro do prazo estabelecido pelo instrumento de convênio, conforme atestam os pareceres dos gestores'. Afirma que 'em todo o tempo a FACI-DF através dos seus gestores, buscou atender a todas as novas exigências que foram sendo feitas pelo Sebrae-DF, demonstrando assim, sua mais absoluta boa-fé, jamais deixando de cumprir com tais solicitações'.
44.		Assevera que todos os recursos repassados pelo Sebrae-DF para a execução do convênio foram exclusivamente utilizados nas finalidades propostas e dentro dos parâmetros estabelecidos no plano de trabalho. A despeito disso, assinala que 'embora o gestor do convênio tenha apresentado todos os documentos referentes à comprovação da execução, o Sebrae-DF emitiu a Nota Técnica na qual concluiu no sentido de não acatar os documentos apresentados, à época, e por esta razão foi aberta a presente TCE'.
 (...) 
Análise
46.		Inicialmente cabe notar que a alegação do Sr. Manoel Valdeci Machado Elias de que a FACI-DF teria sido alvo de denúncia de irregularidades por supostos interesses políticos e que, por consequência, a CGU agira com mais rigor nas análises das prestações de contas dos convênios 7/2011, 9/2011 e 13/2011, que já haviam sido aprovadas pelo concedente e de que o Sebrae-DF supostamente não teria cumprido a determinação contida no Acórdão 2327/2014-TCU-Primeira Câmara, Ministro-Relator José Mucio Monteiro, em relação a esses convênios (TC-Processo 046.817/2012-3 - Prestação de Contas do Sebrae-DF do exercício de 2011) , não elide nem atenua sua responsabilidade quanto aos fatos tratados nestes autos, uma vez a falta de correlação e nexo de causalidade com a execução e prestação de contas do Convênio 9/2012, objeto da presente TCE. Também não tem como prosperar o argumento de que as inconsistências da prestação de contas devem-se a deficiências do plano de trabalho elaborado pela concedente, uma vez que as constatações neste processo referem-se a irregularidades na documentação fiscal apresentada, ao não cumprimento de meta quantitativa e não devolução integral do saldo financeiro do convênio, fatos que independem do detalhamento do plano de trabalho. Essas alegações devem, portanto, serem rejeitadas de pronto. 
47.		Estritamente quanto aos fatos desta TCE, o responsável se limitou a afirmar que o objeto do Convênio 9/2012 foi devidamente executado e a prestação de contas foi entregue ao Sebrae-DF dentro do prazo estabelecido e que 'em todo o tempo a FACI-DF através dos seus gestores, buscou atender a todas as novas exigências que foram sendo feitas pelo Sebrae-DF, demonstrando assim, sua mais absoluta boa-fé, jamais deixando de cumprir com tais solicitações'. Asseverou também que os recursos repassados pelo Sebrae-DF para a execução do convênio foram exclusivamente utilizados nas finalidades propostas e dentro dos parâmetros estabelecidos no plano de trabalho.
48.		Essas afirmações, destituídas de elementos materiais que comprovem a boa e regular aplicação dos recursos públicos que foram repassados à entidade na qual exercia a função de vice-presidente, são imprestáveis para sanear as irregularidades que motivaram a citação dos responsáveis, consistentes em despesas glosadas em função da ausência de identificação do recebimento dos serviços, duplicidade em descrições de equipamentos locados, execução física de apenas 50% de uma das metas previstas e não devolução integral do saldo da conta específica proveniente do rendimento de aplicações financeiras. O responsável não se manifestou sobre nenhum desses fatos. Não apresentou justificativas, tampouco trouxe argumentos sólidos e novos elementos que pudessem afastar essas irregularidades. As alegações devem, portanto, serem rejeitadas.
 (...) 
CONCLUSÃO 
55.		A presente TCE foi instaurada pelo Serviço de Apoio às Micro e Pequenas Empresas do Distrito Federal (Sebrae-DF) , na época vinculada à Secretaria de Governo da Presidência da República, em razão da impugnação parcial de despesas com recursos destinados à execução do Convênio 9/2012 celebrado em 23/3/2012 com a Federação das Associações Comerciais e Industriais do Distrito Federal (FACI-DF) , no valor de R$ 280.000,00. (...) 
 (...) 
57.		Regularmente citados os responsáveis arrolados no Relatório do Tomador de Contas, somente apresentou defesa o Sr. Manoel Valdeci Machado Elias  (parágrafos 34-45) . (...) 
58.		Como examinado nos parágrafos 46-53 desta instrução, não há como acolher as alegações apresentadas, improcedentes e incapazes de elidir as irregularidades cometidas, mantendo-se a responsabilização dos agentes pelo dano ao erário, que deverá por eles ser recomposto.
59.		Não foi possível, ainda, ser reconhecida a boa-fé dos responsáveis. Relativamente a esse aspecto, a jurisprudência deste Tribunal sedimentou entendimento de que quando se trata de processos atinentes ao exercício do controle financeiro da Administração Pública, tais como o que ora se examina, a boa-fé não pode ser presumida, devendo ser demonstrada e comprovada a partir dos elementos que integram os autos. 
60.		Diante da revelia da FACI-DF e dos Srs. José Sobrinho Barros e Jair José da Silveira Júnior e da rejeição das alegações de defesa do Sr. Manoel Valdeci Machado Elias, inexistindo nos autos elementos que permitam concluir pela ocorrência de boa-fé ou de outros excludentes de culpabilidade em suas condutas (conforme matriz de responsabilização em apêndice desta instrução) , propõe-se que suas contas sejam julgadas irregulares e que os responsáveis sejam condenados em débito, bem como sejam aplicadas a eles a multa prevista no art. 57 da Lei 8.443/1992.
21.	Constou do voto condutor do acórdão embargado (peça 132) (grifos no original) :
3.		Conforme visto no relatório precedente, o motivo para a instauração da presente TCE foi a não comprovação de parte da execução do objeto do convênio, constatada pela ausência de documentos exigidos para a prestação de contas. No âmbito desta Corte de Contas, os itens a seguir listados da execução do Convênio 9/2012 restaram sem esclarecimentos, constituindo-se nas irregularidades que justificaram a citação dos responsáveis pelo débito total de R$ 81.235,14:
 (...) 
13.		Feita essa contextualização, passo ao exame de mérito para acolher e incorporar às minhas razões de decidir os exames realizados pela unidade técnica especializada, acrescidos pela análise do Ministério Público junto ao TCU, em especial quando à redução do montante apurado do débito, sem prejuízo de breves considerações pontuais que faço a seguir.
 (...) 
16.		De fato, o cerne da questão em análise nestes autos diz respeito às irregularidades que justificaram a citação dos responsáveis pelo débito apurado, no montante de R$ 81.235,14 (vide detalhamento constante do item 3 deste Voto) .
 (...) 
21.		Quanto à duplicidade das descrições dos equipamentos locados na Nota Fiscal 631 e na carta de correção da Nota Fiscal 90, no montante de R$ 25.000,00 (soma das mencionadas notas) , uma vez que as inconsistências relatadas pelo tomador de contas, constantes do Parecer Técnico UACC n.º 013/2013, não foram justificadas, e que os elementos constantes dos autos não comprovam que os serviços inerentes a essas notas foram executados, adequada a imputação de débito aos responsáveis.
22.		Em relação à execução física de 50% da meta prevista na Nota Fiscal 1228, conforme plano de trabalho atualizado pelo primeiro termo aditivo (10.000 catálogos ao custo total de R$ 10.000,00) , tendo em vista que foram adquiridos apenas metade dos catálogos comerciais (5.000 exemplares) , o pagamento superestimado pelo catálogo adquirido está caracterizado e, consequentemente, correta a imputação de débito no montante de R$ 5.000,00.
23.		Quanto à última irregularidade, uma vez não comprovada a devolução da diferença entre o rendimento de aplicações financeiras (R$ 9.267,54, peça 3, p. 179) e o valor restituído pela FACI-DF (R$ 3.032,40, peça 11, p. 337) , deve-se imputar débito no valor de R$ 6.235,14.
22.	Dessa forma, embora a suposta omissão alegada pelo embargante não tenha expressamente constado de sua defesa, ao analisar tal argumentação no sentido da correta aplicação dos recursos do convênio e do cumprimento do objeto pactuado, verifico que a deliberação recorrida enfrentou tais questões e as rejeitou, havendo elementos hábeis a corroborar o dano ao erário perpetrado ao longo da execução do Convênio 09/2012.
III.3
23.	De fato, da análise dos trechos transcritos do Voto e do Relatório que fundamentaram o Acórdão 12342/2021-TCU-Segunda Câmara frente aos argumentos recursais em exame, fica patente que inexiste qualquer vício de omissão na mencionada decisão, ou seja, os pontos suscitados pelo embargante foram devidamente enfrentados e rejeitados quando da prolação do acórdão atacado.
24.	Ademais, como se vê, nenhum dos argumentos ora apresentados pelo embargante trata de falta de clareza na redação do Acórdão 12342/2021-TCU-Segunda Câmara, da existência de proposições inconciliáveis entre si no texto desse julgado ou da falta de pronunciamento sobre matéria que deveria ter sido apreciada; ou seja, o assunto em exame foi devidamente avaliado na decisão objeto destes embargos, inexistindo quaisquer vícios de contradição, omissão ou obscuridade a serem saneados. Há, na verdade, discordâncias em relação à decisão adotada pela Corte do Contas.
25.	Como o recorrente tenta, nesta etapa processual, tão somente a rediscussão de mérito da decisão proferida, em razão de mero inconformismo com seus termos, o que não é cabível em via de embargos de declaração, consoante expus no início deste voto, concluo não haver reparo a ser feito na decisão proferida por este Tribunal.
IV
26.	Por fim, registro que consta da peça de embargo os seguintes pedidos:
a) como providência preambular à instrução, cientifique o Sebrae-DF, facultando-lhe o oferecimento de contrarrazões à presente postulação recursal;
b) caso não atendido o referido pleito, que seja aplicado o princípio da boa-fé, com a possibilidade de pagamento do débito sem juros e sem correção monetária, em 36 vezes, sem multa, e que seja permitido o início do pagamento após 6 meses de carência;
c) a junção de todos os processos de convênios celebrados entra a FACI-DF e o Sebrae-DF (TCs Processo 005.824/2016-8, Processo 005.798/2016-7; Processo 005.731/2016-0; Processo 005.872/2015-4; Processo 005.911/2015-0) e redistribuição por prevenção, a fim de que seja dado tratamento isonômico aos mesmos.
27.	Uma vez ausente previsão legal nos normativos que disciplinam, no âmbito do Tribunal, as matérias relativas aos mencionados requerimentos constantes da peça de embargos, os indefiro.
28.	No tocante ao reconhecimento da boa-fé, consoante registrado na deliberação embargada, a jurisprudência desta Corte de Contas sedimentou entendimento de que quando se trata de processos atinentes ao exercício do controle financeiro da Administração Pública, tais como o que ora se examina, a boa-fé não pode ser presumida, devendo ser demonstrada e comprovada a partir dos elementos que integram os autos. Assim, não havendo nos autos tais elementos, correto o entendimento no sentido de não ter sido possível o reconhecimento da boa-fé dos responsáveis. 
29.	Em relação à parte do pedido que requer que o pagamento do débito seja realizado em 36 vezes, informo o subitem 9.5 da decisão recorrida já autorizou tal parcelamento, nos termos a seguir transcritos: 
9.5. autorizar, se requerido, com fundamento no art. 26 da Lei 8.443/1992, o pagamento das importâncias devidas em até 36 (trinta e seis) parcelas mensais e consecutivas, fixando o prazo de 15 (quinze) dias, a contar do recebimento da notificação, para que seja comprovado, perante este Tribunal, o recolhimento da primeira parcela, e de 30 (trinta) dias, a contar da parcela anterior, para que seja comprovado o recolhimento das demais parcelas, devendo incidir sobre cada valor mensal os devidos acréscimos legais, na forma prevista na legislação vigente;
	Ante o exposto, VOTO por que este Colegiado adote a minuta de acórdão que ora submeto à aprovação.
TCU, Sala das Sessões Ministro Luciano Brandão Alves de Souza, em 29 de março de 2022.
Ministro JOÃO AUGUSTO RIBEIRO NARDES 
Relator